【裁判字號】    97,交聲,3091
【裁判日期】    971204
【裁判案由】    違反道路交通管理處罰條例聲明異議
【裁判全文】
臺灣臺北地方法院交通事件裁定        97年度交聲字第3091號
原處分機關  交通部公路總局臺北區監理所
異  議  人
即受處分人  金盟交通股份有限公司
代  表  人  高榮春
上列異議人即受處分人因違反道路交通管理處罰條例案件，對於
交通部公路總局臺北區監理所民國97年11月5日所為之處分（原
處分案號：北監營裁字第裁40-ZIB101828號），聲明異議，本院
裁定如下：
    主  文
異議駁回。
    理  由
一、按「本條例（道路交通管理處罰條例）之處罰，受舉發違反
    道路交通管理事件之受處罰人，認為受舉發之違規行為應歸
    責他人者，應於舉發違反道路交通管理事件通知單應到案日
    期前，檢附相關證據及應歸責人相關證明文件，向處罰機關
    告知應歸責人，處罰機關應即另行通知應歸責人到案依法處
    理。逾期未依規定辦理者，仍依本條例各該違反條款規定處
    罰。」道路交通管理處罰條例第85條第1項定有明文，又「
    汽車行駛於高速公路、快速公路或設站管制之道路，不遵使
    用限制、禁止、行車管制及管理事項之管制規則而有下列行
    為者，處汽車駕駛人新臺幣3千元以上6千元以下罰鍰：...
    三、未依規定行駛車道。」、「汽車行駛高速公路及快速公
    路，其車道之使用，除因交通事故及道路施工依臨時或可移
    動標誌指示或交通勤務警察指揮外，應依設置之交通標誌、
    標線或號誌之規定，無設置者，應依下列規定︰... 二、大
    型車應行駛於外側車道，並得暫時利用緊臨外側車道之車道
    超越前車。... 四、載重之大貨車、大客貨兩用車、聯結車
    行駛於長陡坡之下坡路段，除有特殊狀況外，應行駛外側車
    道，並禁止變換車道。」道路交通管理處罰條例第33條第1
    項第3款、高速公路及快速公路交通管制規則第8條第1項第2
    款、第4款亦分別規定甚詳。
二、原處分意旨略以：異議人即受處分人金盟交通股份有限公司
    所有車號7K-682營業貨運曳引車，於民國97年2月26日8時42
    分，行經國道3號南下31公里處，其應行駛於外側車道，竟
    違規行駛中線車道，經警拍照逕行摯單舉發，異議人於同年
    4月10日自動繳納罰鍰，後於同年9月17日申訴，原處分機關
    函詢原舉發機關後，仍認異議人所有上開汽車有前開違規事
    實，遂於97年11月5日依道路交通管理處罰條例第33條第1項
    第3款，以異議人「行駛高速公路未依規定行駛車道者-慢速
    大型車行駛內側以外車道」為由，裁罰新臺幣（下同）4000
    元，有內政部警政署國道公路警察局97年3月25日公警局交
    字第ZIB1018 28號舉發違反道路交通管理事件通知單、異議
    人97年9月17日交通部公路總局臺北區監理所交通違規案件
    陳述書及交通部公路總局臺北區監理所97年11月5日北監營
    裁字第裁40-ZI  B101828號違反道路交通管理事件裁決書在
    卷可稽。
三、聲明異議意旨略以：經詢問本公司司機王鶴原，其陳述因該
    路段前方有交流道，有車輛要進入高速公路，為讓前方車輛
    能順利進入，所以才避開駛入中線車道云云。
四、異議人固不否認於上揭時、地，上開汽車有前開違規行為，
    惟辯稱因該路段前方有匯入之交流道，為讓交流道車輛順利
    進入，致須行駛於中線車道云云。經查，異議人所有之上開
    汽車確實行駛於中線車道，有卷內所附舉發照片3禎可證。
    再查，上開規定僅謂大型車得暫時利用緊鄰外側車道之車道
    超越前車，並未有例外規定，是異議人所辯與法無據，且其
    為讓交流道車輛順利進入，而行駛於中線車道，必造成變換
    車道之危險及阻擋車流之影響，未必較有利於使交流道之車
    輛順利匯入之目的，是其主觀上之超法規阻卻違規事由，客
    觀上並不存在，本件違規事實堪予認定。
五、綜上所述，異議人所有之上開汽車確有於上開時、地，未依
    規定行駛車道之違規行為。從而原處分機關依道路交通管理
    處罰條例第33條第1項第3款、第85條第1項之規定，裁處400
    0元罰鍰，經核於法並無不合，本件異議為無理由，應予駁
    回。
據上論斷，應依道路交通案件處理辦法第19條前段，裁定如主文
。
中    華    民    國    97    年   12    月     4     日
                  交通法庭  法  官  張文俊
以上正本證明與原本無異。
如不服本裁定，應於裁定送達後5日內，向本院提出抗告狀。
                            書記官  陳鳳瀴
中    華    民    國    97    年   12    月      5    日


司法院資訊處製作；財團法人民間司法改革基金會備份。
